【裁判字號】    89,台上,6326
【裁判日期】    891019
【裁判案由】    違反毒品危害防制條例
【裁判全文】
最高法院刑事判決                              八十九年度台上字第六三二六號
    上  訴  人  甲○○
    選任辯護人  陳政律師
右上訴人因違反毒品危害防制條例案件，不服台灣高等法院中華民國八十七年九月四
日第二審判決（八十七年度上訴字第三六四六號，起訴案號：台灣台北地方法院檢察
署八十七年度偵字第六三七四號），提起上訴，本院判決如左：
    主  文
原判決撤銷，發回台灣高等法院。
    理  由
本件原判決認定上訴人甲○○明知化學合成麻醉藥品安非他命業經政府明令公告管制
，不得非法運輸。緣唐明貴（業已另案為有罪判決）為供販賣，向綽號「阿狗」成年
男子調取安非他命一大包、三中包、一小包（淨重共六○一‧四七公克），並與「阿
狗」約定將該等安非他命置於臺北市○○路三九三巷九號四樓甲○○住處附近之臺北
市○○街八十九巷（鄰接臺北市○○路、農安街口）郭氏祖厝空屋，嗣唐明貴於八十
六年四月二十四日晚上，以電話託甲○○將該批安非他命取交予伊，甲○○明知該等
物品為安非他命，竟基於運輸之犯意，於翌（二十五）日下午三、四時許，前往拿取
後，轉赴臺北市○○路○段三巷二十三號二樓唐明貴居住處，而非法轉運輸送上開安
非他命。嗣於同日下午五時三十分許，為警當場查獲，並扣得上開安非他命一大包、
三中包、一小包等情，因而認第一審論處上訴人非法運輸化學合成麻醉藥品罪刑，為
無不合，乃予維持，並駁回上訴人在第二審之上訴，固非無見。
惟查：（一）、依卷內資料，本件上訴人原係被起訴與唐明貴等人共同販賣安非他命
，經第一審另案以係涉犯運輸罪嫌非起訴效力所及，而判決上訴人無罪，另判處唐明
貴販賣罪刑，檢察官及唐明貴分別上訴，原審另案判決上訴駁回，上訴人部分因而確
定，唐明貴部分則其再提上訴，上訴人部分，檢察官再以運輸罪嫌起訴，此有上開第
一審八十六年度訴字第一三四一號及原審另案八十六年度上訴字第五二○八號判決書
在卷，依此本案查扣之上訴人運輸而為唐明貴販賣之安非他命係扣案於原審另案中，
而依該案之判決書所載，就上開查扣之物品何以認定係安非他命，並未敘明其所憑之
證據及其認定之理由（原審該案經本院八十九年度台上字第二二九五號判決發回），
本案審理中原審另案係上訴本院中，原審因而未能調得該案卷（原審卷第九頁審理單
），亦未調取扣案之安非他命另為鑑定，竟亦認上訴人所運輸者係安非他命，自屬理
由不備。（二）、本件為強制辯護案件，原審雖指定該院公設辯護人為被告辯護，該
公設辯護人固亦於八十七年八月二十八日之審判期日到庭為被告辯護，惟依公設辯護
人條例第十六條規定：「公設辯護人對於指定辯護案件，應製作辯護書，提出於法院
。」遍查原審全卷，並無辯護書附卷，顯與上開規定有違。以上諸端，或為上訴意旨
所指摘，或為本院得依職權調查之事項，應認原判決有撤銷發回之原因。
據上論結，應依刑事訴訟法第三百九十七條、第四百零一條，判決如主文。
中      華      民      國    八十九    年      十      月     十九     日
                              最高法院刑事第二庭
                                  審判長法官  莊  來  成
                                        法官  呂  潮  澤
                                        法官  謝  俊  雄
                                        法官  白  文  漳
                                        法官  蘇  振  堂
      右正本證明與原本無異
                                              書  記  官
中      華      民      國    八十九    年      十      月    二十七    日


司法院資訊處製作；財團法人民間司法改革基金會備份。
